臺灣高等法院臺中分院民事裁定
111年度抗字第40號
抗  告  人  黃嘉銘

            莊榮兆
上列抗告人因與相對人何志通間聲請保全證據事件，對於民國11
0年12月9日臺灣臺中地方法院110年度聲字第369號裁定提起抗告
，本院裁定如下：
    主  文
抗告駁回。
抗告程序費用由抗告人負擔。
    理  由
一、按證據有滅失或礙難使用之虞，或經他造同意者，得向法院
    聲請保全；就確定事、物之現狀有法律上利益並有必要時，
    亦得聲請為鑑定、勘驗或保全書證；保全證據之聲請，應表
    明下列各款事項：㈠他造當事人，如不能指定他造當事人者
    ，其不能指定之理由；㈡應保全之證據；㈢依該證據應證之事
    實；㈣應保全證據之理由；上開第㈠款及第㈣款之理由，應釋
    明之，民事訴訟法第368條第1項、第370條定有明文。所謂
    證據有滅失之虞，係指供為證據之材料本體，有消失之危險
    ；而證據有礙難使用之虞，係指證據若不即為保全，將有不
    及調查使用之危險者而言。又證據保全之目的在防止證據之
    滅失，或難以使用，致影響裁判之正確；苟證據並非即將滅
    失，致有時間上之急迫性，訴訟當事人原得於調查證據程序
    中聲請調查即可，自無保全證據之必要（最高法院101年度
    台抗字第81號民事裁定意旨參照）。
二、本件聲請及抗告意旨詳如附件聲請狀及抗告狀所載。
三、經查：
　㈠抗告人固主張：本院109年度上訴字第1271號加重詐欺案件（
    下稱系爭詐欺案件）於民國109年8月11日審理時，該案審判
    長法官即相對人駁回黃嘉銘選任莊榮兆為其辯護人之聲請，
    且未諭知公訴不受理，並將系爭詐欺案件移送至有管轄權之
    高雄地檢署審理，而強行判罪，致黃嘉銘受刑事枉判，故聲
    請保全系爭詐欺案件109年8月11日審理程序之法庭監視器檔
    案等語。惟抗告人上開所陳，至多僅能釋明應保全之證據及
    依該證據應證之事實，難認已釋明應保全證據之理由，即上
    開證據有何滅失或礙難使用之虞；且經原法院向系爭詐欺案
    件承辦股書記官查詢結果，系爭詐欺案件109年8月11日審理
    程序所在之法庭並無錄影情事，有公務電話紀錄在卷可稽（
    見原法院卷第25頁）。是以，抗告人聲請保全之上開證據並
    不存在，原法院駁回抗告人保全證據之聲請，於法並無不合
    。
　㈡至於抗告人另聲請保全臺灣高等法院103年度金上重更㈠字第4
    號違反證券交易法等案件之問答紀錄、臺中地檢署81年度偵
    字第627號、第6117號、82年度他字第1346號、86年度偵字
    第4425號及99年度他字第6060號貪污案件偵查卷宗部分，則
    未指定現在繫屬或將來應繫屬本案訴訟之他造當事人，且未
    敘明所保全證據之應證事實，抗告人所提之資料（見原法院
    卷第19至21頁、第43至71頁，本院卷第9至40頁）亦均與抗
    告人訴請相對人損害賠償之本院111年度上字第52號損害賠
    償事件無關，難認抗告人已提出得以即時為調查之證據，而
    就應保全證據之理由即該等證據有何滅失或礙難使用之虞予
    以釋明，自難認有保全上開證據之必要。
四、綜上所述，本件保全證據之聲請，核與民事訴訟法第368條
    規定保全證據之要件不符，抗告人聲請保全上開證據，不應
    准許。原裁定駁回抗告人保全證據之聲請，於法並無違誤。
    抗告意旨指摘原法院之裁定不當，求予廢棄，為無理由，應
    予駁回。
五、結論：本件抗告為無理由，爰裁定如主文。　　　　
中　　華　　民　　國　　111 　年　　1 　　月　　28　　日
       　　     民事第五庭    審判長法　官  游文科
　　　　　　　　　　　　　　        法　官  李慧瑜
　　　　　　　　　　　　　　　      法　官  楊珮瑛
正本係照原本作成。            
再為抗告應以適用法規顯有錯誤為理由。            
如提起再抗告者應於裁定送達後10日內向本院提出抗告理由狀（
須按照他造人數附具繕本）並繳納抗告裁判費新台幣1000元，同
時委任律師或具有律師資格之關係人為代理人。因疫情而遲誤不
變期間，得向法院聲請回復原狀。
                                    書記官  金珍華

中　　華　　民　　國　　111 　年　　1 　　月　　28　　日